【裁判字號】    99,抗,310
【裁判日期】    990331
【裁判案由】    假扣押
【裁判全文】
臺灣高等法院民事裁定                   99年度抗字第310號
抗  告  人  堡山有限公司
法定代理人  甲○○
代  理  人  鄭志明律師
抗告人因與相對人乙○○間假扣押事件，對於中華民國99年1月8
日臺灣宜蘭地方法院99年度裁全字第7號所為裁定提起抗告，本
院裁定如下：
    主  文
抗告駁回。
抗告訴訟費用由抗告人負擔。
    理  由
一、相對人聲請意旨略以：伊由第三人寶瀧工程有限公司（下稱
    寶瀧公司）背書轉讓而持有抗告人於民國97年2月29日簽發
    ，委由上海商業儲蓄銀行新店分行為擔當付款人，面額新台
    幣（以下同）317萬5000元之本票一紙，詎屆期提示，竟因
    抗告人撤銷付款委託而遭退票。迭經催討，抗告人均置若罔
    聞。而抗告人除本件票款債務外，另有積欠第三人笛嘉營造
    有限公司（下稱笛嘉公司）債務未償，笛嘉公司聲請對抗告
    人為假扣押，經法院依法核發執行命令後，台北富邦商業銀
    行及台新國際商業銀行分別陳報抗告人之帳戶僅有1334元及
    209元，另上海商業儲蓄銀行則陳報抗告人除有6筆定期存款
    已設定質權予該行外，別無其他存款。可知抗告人實已著手
    隱匿財產，為恐日後有不能強制執行或甚難執行之虞，願供
    擔保以補釋明之不足，爰請准對抗告人之財產為假扣押等語
    。
二、原裁定略以：相對人所主張之請求及假扣押原因，業經其提
    出本票、退票理由單、台北富邦銀行股份有限公司函、台新
    國際商業銀行函等為釋明，其釋明雖有不足，惟相對人既陳
    明願供擔保，即足補其釋明之不足，其聲請應予准許等語。
三、抗告意旨略以：相對人所主張之請求，雖提出本票為憑，然
    該本票乃抗告人因承攬寶瀧公司「台北市政府北投及士林區
    用戶排水設備工程」而開立之履約保證金。因寶瀧公司未依
    工程合約給付抗告人工程款855萬9065元，抗告人已依法提
    起訴訟在案。詎寶瀧公司竟於訴訟審理期間將該履約保證金
    性質之本票，惡意轉讓予相對人行使票據權利，抗告人將提
    起債權不存在之訴。又抗告人與笛嘉公司之工程款糾紛，目
    前正由本院審理中，且抗告人早於98年12月24日及同年月30
    日分別向台灣台北地方法院提存所辦理撤銷假扣押提存及免
    假執行提存，另抗告人在上海商業儲蓄銀行、華南商業銀行
    分別有存款358萬7943元、501萬1458元，且承攬多項工程均
    在進行。是相對人聲請本件假扣押時，抗告人並非無資力，
    亦無隱匿財產、浪費財產、增加負擔或就財產為不利處分之
    情形云云。
四、按債權人就金錢請求或得易為金錢請求之請求，欲保全強制
    執行，得聲請假扣押。而請求及假扣押之原因，應釋明之。
    民事訴訟法第522條第1項、第526條第1項分別定有明文。又
    所謂假扣押之原因，依同法第523條第1項規定，係指日後有
    不能強制執行或甚難執行之虞之情形。而所謂不能強制執行
    ，如債務人浪費財產，增加負擔，或就其財產為不利益之處
    分，將成為無資力之情形等是，所謂甚難執行之虞，如債務
    人將移住遠方或逃匿（最高法院19年抗字第232號判例參照
    ）。
五、查相對人就其主張對抗告人有317萬5000元之票據債權請求
    乙節，業據提出本票及退票理由單以為釋明（見原審卷第3
    頁）。另相對人主張笛嘉公司聲請對抗告人為假扣押，經法
    院依法核發執行命令後，台北富邦商業銀行及台新國際商業
    銀行分別陳報抗告人之帳戶僅有1334元及209元，另上海商
    業儲蓄銀行則陳報抗告人於該行之定期存款均已設定質權等
    情，亦據提出台北富邦商業銀行股份有限公司營運作業部98
    年8月20日北富銀營作字第9818398號函、台新國際商業銀行
    98年8月21日台新作文字第9812973號函、上海商業儲蓄銀行
    新店分行98年8月20日上店（98）字第211號函、99年2月4日
    上新店字第0990000015號函（見原審卷第4、5頁、本院卷第
    111、118頁）為憑，堪認已為釋明。抗告人雖指稱其與寶瀧
    公司因工程合約發生糾紛，相對人係惡意受讓票據云云，然
    此應屬本案實體爭執，非本件假扣押之保全程序所得審究。
    至抗告人另提出上海商業儲蓄銀行、華南商業銀行存額證明
    書（見本院卷第33、101頁）及承攬工程一覽表，謂其公司
    營運正常，非無資力云云。然假扣押不以債務人陷於無資力
    狀態為必要，抗告人此節辯解，已有誤會。況對照卷附上海
    商業儲蓄銀行新店分行98年8月20日上店（98）字第211 號
    函及99年2月4日上新店字第0990000015號函所載，抗告人於
    98年8月20日計有6筆定期存款計58萬0645元設定質權予該行
    ，迨至99年2月4日則有6筆定期存款計58萬5415元設定質權
    予該行，另有1筆定期存款28萬1604元設定質權予台北市政
    府工務局（見本院卷第111、118頁），顯見抗告人設定質權
    之存款筆數及金額均有增加，益徵其有增加負擔之舉。
六、綜上，相對人就請求及假扣押原因已為釋明，並陳明願供擔
    保以補釋明之不足，其為本件假扣押之聲請，洵屬有據。原
    法院定供擔保金額裁定准許假扣押，並無違誤。抗告意旨指
    摘原裁定不當，求予廢棄，為無理由，應予駁回。
七、據上論結，本件抗告為無理由，依民事訴訟法第495條之1第
    1項、第449條第1項、第95條、第78條，裁定如主文。
中    華    民    國    99    年    3     月    31    日
                    民事第一庭
                        審判長法  官  張耀彩
                              法  官  林金吾
                              法  官  盧彥如
正本係照原本作成。
本裁定除以適用法規顯有錯誤為理由外，不得再抗告。如提起再
抗告，應於收受後10日內委任律師為代理人向本院提出再抗告狀
。並繳納再抗告費新台幣１千元。
中    華    民    國    99    年    4     月    2     日
                              書記官  鄭兆璋

司法院資訊處製作；財團法人民間司法改革基金會備份。
